【裁判字號】    90,簡上,1
【裁判日期】    900328
【裁判案由】    返還無權占有房屋
【裁判全文】
臺灣基隆地方法院民事判決  九十年度簡上字第一號
    上  訴  人  甲○○
    被  上訴人  乙○○
右當事人間請求返還無權占有房屋事件，上訴人對於中華民國八十九年十一月八日臺
灣基隆地方法院基隆簡易庭八十九年基簡字第三七四號第一審簡易判決提起上訴，本
院合議庭判決如左：
    主  文
上訴及假執行之聲請均駁回。
第二審訴訟費用由上訴人負擔。
    事  實
甲、上訴人方面：
一、聲明：
    求為判決：(一)原判決廢棄。(二)被上訴人應自坐落基隆市○○區○○段一○五
    一建號即門牌基隆市樂利三可三二巷一○弄一九號房屋遷出，並騰空返還與上訴
    人。(三)被上訴人應自八十八年四月二十五日起至返還之日止，按年賠償新台幣
    二萬四千六百元，及按年息百分之五計算之利息。(四)上訴人願供擔保請准宣告
    假執行。
二、陳述：除與原判決記載相同者，茲引用之外，補稱：
  (一)上訴人從未與被上訴人簽訂任何租賃契約，而該租賃契約內上訴人「甲○○」
      之簽名及印章並非上訴人所簽、所有，依該契約之內容觀之亦未約定任何租金
      或押租金，足見該契約確係偽造。
  (二)證人邱振麟雖係上訴人之子，惟其甚少與上訴人同住，其為追求被上訴人之女
      王思涵，並恐因該押租契約致與被上訴人及其女王思涵涉犯偽造文書刑責，遂
      與被上訴人及王思涵共同串出係上訴人同意被上訴人居住系爭房屋，並以被上
      訴人修繕房屋為租賃五年之代價，而該押租契約書係由證人王思涵書寫後被上
      訴人蓋章確認等情，原判決徒以證人邱振麟係上訴人之子，所為立論見未見偏
      頗上訴人云云，遽採信其與王思涵事先串出之不實證詞，疏嫌速斷。
  (三)系爭房屋並無破舊亟需整修之情事，果爾，被上訴人豈願搬入並負擔修繕費用
      之理？雖被上訴人辯稱其花費二十四、五萬元修繕房屋，並傳訊證人黃澤光及
      提出估價單三紙為證，惟該估價單係由黃澤光片面所製作，且全係作為估價之
      用，該估價單亦可事後加以填具，僅以該估價單顯不足以證明被上訴人確有雇
      工修繕之情事，請命被上訴人或黃澤光提出發票或憑據以供查核。
  (四)況被上訴人於另訴請瓦上訴人應返還系爭房屋修繕費用二十四萬四千四百元，
      如為兩造協議由被上訴人出資整修房屋，並以該修繕之費用視作五年之房租，
      孰能置信？
三、證據：援用第一審所提證據。
乙、被上訴人方面：
一、聲明：求為判決如主文第一項所示。
二、陳述：除與原判決記載相同者，茲引用之外，補稱：
  (一)被上訴人之女王思涵與上訴人之子邱振麟係男女朋友，故上訴人與被上訴人本
      已相識，上訴人及被上訴人於八十八年四月間協議訂立上訴人所有位於基隆市
      安樂區○○○街三二巷一○弄一九號房屋押租契約，約定由被上訴人負責修繕
      房屋作為租賃該房屋五年之代價，因上訴人並不識字，及由被上訴人之女王思
      涵代筆，上訴人之子邱振麟見證，經上訴人蓋章確認。嗣後被上訴人依約委請
      訴外人黃澤光進行房屋修繕，共支付二十四萬四千四百元修繕費，今上訴人意
      圖將前述房屋轉賣與他人，竟違背當初雙方租賃協議，訴請被上訴人返還房屋
      ，對被上訴人顯係不公。
  (二)上訴人於八十九年九月毀約向法院訴請被上訴人返還無權占有房屋，被上訴人
      於該時有遭上訴人欺騙之感，為求保障自身權益，被上訴人另訴謂上訴人支付
      修繕費用，被上訴人願於取得勝訴判決後，撤回對上訴人請求修繕費用的訴訟
      。
三、證據：除援用第一審所提證據外，補提系爭房屋照片一張為證。
    理  由
一、本件上訴人起訴主張：其為坐落基隆市○○○街三二巷十九號房屋之所有權人，
    並未將該房屋出租他人居住。詎於八十八年九月間，竟發現被上訴人無權占用該
    房屋，並提出偽造之租約主張上訴人已將房屋租予被上訴人五年，爰依法提起本
    訴，請求被上訴人返還房屋並賠償相當於租金之損害金等語。被上訴人則以：伊
    之女兒為上訴人兒子之女友，於八十四年四月間，上訴人表示可將系爭房屋提供
    予伊及伊之女兒居住，但該屋十分破舊，亟須整修，兩造乃協議由被上訴人出資
    整修房屋，上訴人同意以修繕房屋之代價充作五年之房租，並訂有租賃契約為憑
    ，現租約尚未到期，被上訴人自得拒絕返還房屋等語，資為抗辯。
二、上訴人主張前開房屋遭被上訴人無權占有之事實，雖據其提出土地、建物登記簿
    謄本、租賃契約書各一件為證，然為被上訴人所否認，並抗辯兩造間約定有定期
    租賃關係存在等情。經查，依證人即上訴人之子邱振麟、被上訴人之女王思涵於
    原審所為之證言，均表示前開上訴人所有之房屋，確經上訴人同意被上訴人居住
    ，兩造於八十八年四月間訂立押租契約，約定以被上訴人修繕房屋之費用作為租
    賃五年之代價，該契約書係由被上訴人之女兒王思涵（原名王瓊君）書寫後交由
    上訴人蓋章確認，被上訴人亦確實出錢修繕房屋等事實甚詳，核其二人所述之訂
    約情節均相符合，且觀之卷附租賃契約書上確經證人邱振麟、王思涵二人簽署於
    「保證人」欄上，顯然證人邱振麟及王思涵於兩造簽訂押租契約時確實在場見聞
    ，況且證人邱振麟為上訴人之子，其所為之證詞反未見偏頗上訴人，足信其於原
    審所為之證言為真實。再查，被上訴人為租住系爭房屋，確曾花費二十四、五萬
    元修繕該屋之事實，亦據其提出估價單三紙為證，雖為上訴人所否認，然經出具
    上開估價單之證人黃澤光於原審到庭結證，就其承攬修繕系爭房屋之經過證述綦
    詳，被上訴人主張其確有修繕系爭房屋之事實，亦堪認定。故被上訴人抗辯兩造
    間存在租賃關係，其於租期屆至前自得繼續占有使用系爭房屋等情，應為可採，
    上訴人主張被上訴人無權占有云云，顯非事實，難以憑採。
三、綜上所述，本件上訴人主張上訴人無權占有，為不足採；被上訴人抗辯兩造間有
    租賃契約存在，應屬可信。是則上訴人執此主張被上訴人應返還無權占有之房屋
    云云，自屬無據。從而，上訴人主張本於所有物返還請求權及不當得利之法律關
    係，請求被上訴人返還房屋為無理由，不應准許。其假執行之聲請亦失所附麗，
    應併予駁回。原審為上訴人敗訴之判決及駁回其假執行之聲請，並無不合。上訴
    意旨指摘原判決不當，求予廢棄改判，為無理由，應予駁回。
據上論結，本件上訴為無理由，依民事訴訟法第四百三十六條之一第三項、第四百四
十九條第一項、第七十八條，判決如主文。
中      華      民      國    九十      年      三      月    二十八    日
~B臺灣基隆地方法院民事庭
~B  審判長法  官  李木貴
~B        法  官  王翠芬
~B        法  官  何怡穎
右為判決正本係照原本作成。
對於本件判決如有不服，應於收受送達後廿日內向本院提出上訴書狀，上訴於台灣高
等法院，並按他造當事人之人數附具繕本。
中      華      民      國    九十      年      四      月      三      日
~B        書記官  陳錦進


司法院資訊處製作；財團法人民間司法改革基金會備份。
